【裁判字號】    99,交聲,2792
【裁判日期】    990712
【裁判案由】    聲明異議
【裁判全文】
臺灣臺中地方法院交通事件裁定        99年度交聲字第2792號
原處分機關  交通部公路總局臺中區監理所豐原監理站
異  議  人
即受處分人  甲○○
上列異議人即受處分人因違反道路交通管理處罰條例案件，對於
交通部公路總局臺中區監理所豐原監理站中華民國九十九年七月
二日所為之處分（豐監稽違字第裁六三─ＨＥ0000000號
裁決書）聲明異議，本院裁定如下：
    主  文
原處分關於吊扣汽車駕駛執照（指職業大貨車駕駛執照）拾貳個
月部分撤銷。
甲○○汽車駕駛人駕駛汽車，經測定酒精濃度超過規定標準，吊
扣普通小型車駕駛執照壹年。
    理  由
一、原處分機關略以：異議人即受處分人（下稱受處分人）甲○
    ○於民國九十九年七月一日下午九時四十一分許，駕駛車號
    九００六－ＳＬ號自用一般小客車，行經臺中縣大雅鄉○○
    ○路與永和路口處，因「酒後駕車，吹氣酒精濃度測試酒精
    濃度為零點五一毫克」之違規，經臺中縣警察局交通隊豐原
    分隊大雅小隊員警依違反道路交通管理處罰條例第三十五條
    第一項第一款規定，以中縣警交字第ＨＥ0000000號
    違反道路交通管理事件通知單當場舉發。原處分機關乃於九
    十九年七月二日以豐監稽違字第裁六三─ＨＥ000000
    0號裁決書，裁處罰鍰新臺幣（下同）三萬四千五百元，吊
    扣汽車駕駛執照（即指職業大貨車駕駛執照）十二個月，施
    以道安講習，於法尚無不合云云。
二、聲明異議意旨則以：受處分人於九十九年七月一日酒後駕駛
    自小客車，經原處分機關裁處吊扣大貨車駕照，然此有違行
    政程序法第七條，是請求撤銷原處分，改諭知吊扣小客車駕
    照等語。
三、按汽車駕駛人，駕駛汽車經測試檢定酒精濃度超過規定標準
    者，處新臺幣一萬五千元以上六萬元以下罰鍰，並當場移置
    保管其車輛及吊扣其駕駛執照一年，道路交通管理處罰條例
    第三十五條第一項第一款定有明文。又按道路交通管理處罰
    條例第六十八條業於九十四年十二月十四日修正，並自九十
    五年三月一日施行，修正前之道路交通管理處罰條例第六十
    八條規定：「汽車駕駛人，因違反本條例及道路交通安全規
    則之規定，受【吊扣或】吊銷駕駛執照處分時，【吊扣或】
    吊銷其持有各級車類之駕駛執照。」，而修正後之道路交通
    管理處罰條例第六十八條規定：「汽車駕駛人，因違反本條
    例及道路交通安全規則之規定，受吊銷駕駛執照處分時，吊
    銷其持有各級車類之駕駛執照。」。查，該條文修正前，其
    原提案修正條文為：「汽、機車駕駛人，因違反本條例及道
    路交通安全規則之規定，受【吊扣或吊銷】駕駛執照處分時
    ，【吊扣或吊銷】其違法或違規當時所駕駛車輛之駕駛執照
    。」立法理由略以：「原條文將違法或違規駕駛人所持有各
    級車類之駕駛執照一併吊扣或吊銷，失之過酷，影響人民工
    作及生活甚鉅，爰修正之」等語，是以其立法意旨在於違規
    行為對道路交通秩序之維持及道路交通安全已生較大之影響
    ，故規定吊扣或吊銷其持有各級車類之駕駛執照，以限制其
    繼續駕車行駛道路之權利，其係屬駕駛行為之限制，並不因
    所持駕駛執照種類不同而有所差異。而最後通過之修正條文
    ，係將道路交通管理處罰條例第六十八條原有條文中之【吊
    扣或】三字刪除各情，有立法院交通委員會九十四年十月五
    日台立交字第０九四二四００一五三號函附道路交通管理處
    罰條例第六十八條審查報告可參（參立法院公報第九十四卷
    第七十期第一三五至一三八頁），則參照上開立法理由及立
    法經過，依修正後之條文，按上開規定受【吊銷駕照】處分
    者，仍維持吊銷其持有各級車類之駕駛執照，至於，受【吊
    扣駕照】處分者，則僅【吊扣】其違法或違規當時所駕駛車
    輛之駕駛執照，不再吊扣其持有各級車類之駕駛執照，此觀
    之立法理由及立法經過至明（臺灣高等法院臺中分院九十六
    年度交抗字第一三六、六四八號裁定意旨參照）。
四、經查：
（一）受處分人於九十九年七月一日下午九時四十一分許，駕駛
      車號九００六－ＳＬ號自用一般小客車，行經臺中縣大雅
      鄉○○○路與永和路口處，因「酒後駕車，吹氣酒精濃度
      測試酒精濃度為零點五一毫克」之違規，經臺中縣警察局
      交通隊豐原分隊大雅小隊員警依違反道路交通管理處罰條
      例第三十五條第一項第一款規定，以中縣警交字第ＨＥ0
      000000號違反道路交通管理事件通知單當場舉發。
      原處分機關乃於九十九年七月二日以豐監稽違字第裁六三
      ─ＨＥ0000000號裁決書，裁處罰鍰三萬四千五百
      元，吊扣汽車駕駛執照（即指職業大貨車駕駛執照）十二
      個月，施以道安講習等情，業據受處分人所不爭執，復有
      受處分人之聲明異議狀、舉發違反道路交通管理事件通知
      單及原處分裁決書附卷可參，則受處分人確有上開違規行
      為，堪先認定。從而，受處分人上開違規行為既係發生於
      九十九年七月一日，自應適用修正後之道路交通管理處罰
      條例第六十八條規定；且修正後道路交通管理處罰條例第
      六十八條之規定，既將「吊扣」等字刪除，是依上開說明
      ，受處分人受吊扣駕駛執照處分時，自不得再吊扣其持有
      各級車類之駕駛執照，故原處分機關於作成吊扣駕駛執照
      處分時，應就行為人所應吊扣之駕駛執照種類予以限定，
      始符合依法行政原則。而受處分人為本件違規行為時，係
      駕駛自用一般小客車（普通小型車），亦有臺中縣警察局
      中縣警交字第ＨＥ0000000號舉發違反道路交通管
      理事件通知單一紙附卷可憑，揆諸前開說明，其依法所受
      之處分應為限制其駕駛普通小型車之權利，即吊扣其小型
      車普通駕駛執照，原處分機關未審酌及此，逕為裁罰，即
      難認為允當，從而，受處分人就此部分所為異議，為有理
      由，爰撤銷原處分關於「吊扣汽車駕駛執照十二個月」之
      處分，並就該撤銷部分改諭知如主文第二項所示之處罰。
（二）至於公路機關因汽車駕駛人取得高一級車類之駕駛資格者
      ，應換發駕駛執照，並准其駕駛較低級車類之車輛，而已
      領有大貨車駕駛執照者，得駕駛小型車、輕型機器腳踏車
      的規定，而於實務上僅逐級核給汽車駕駛執照一張，致持
      有大貨車職業駕駛執照者，因駕駛普通小型車違規，而須
      吊扣小型車普通駕駛執照時，產生技術層面之困難，惟行
      政機關本應時時因應法令之變更，而精進其行政執行成效
      ，斷不得因技術層面之困難，而置相關法令於不顧，甚或
      逾越比例原則，是技術層面的問題，要難據為原處分並無
      不當之理由，併此敘明。
（三）末按「汽車駕駛人，有第三十五條第一項規定之情形者，
      應接受道路交通安全講習」，道路交通管理處罰條例第二
      十四條第一項第二款定有明文。而查，受處分人確有為上
      開飲酒後駕車之危險駕車行為，如上所述，是原處分機關
      依上開規定，裁處受處分人施以道路安全講習部分，自無
      違誤之處，況受處分人就此部分亦未為異議之聲明，是本
      院無從另為此部分異議駁回之諭知，附此說明。
據上論斷，應依道路交通管理處罰條例第八十七條第二項，道路
交通案件處理辦法第二十條前段，裁定如主文。
中    華    民    國    99    年    7     月    12    日
                    交通法庭  法  官  許惠瑜
以上正本證明與原本無異。
如不服本裁定，應於收受送達後5日內向本院提出抗告狀。（應
附繕本）
                              書記官  楊家印
中    華    民    國    99    年    7     月    12    日

司法院資訊處製作；財團法人民間司法改革基金會備份。
